臺灣臺南地方法院刑事判決
111年度訴字第469號
公  訴  人  臺灣臺南地方檢察署檢察官
被      告  張品祐



上列被告因妨害秩序等案件，經檢察官提起公訴（110年度調偵
字第2481號），被告於準備程序中就被訴事實為有罪之陳述，經
告以簡式審判程序之旨，並聽取公訴人、被告之意見後，本院合
議庭裁定由受命法官獨任進行簡式審判程序，並判決如下：
    主      文
丙○○犯在公共場所聚集三人以上，攜帶兇器，下手實施強暴罪，
處有期徒刑陸月，如易科罰金，以新臺幣壹仟元折算壹日。
    事實及理由
一、本案犯罪事實及證據，均引用附件檢察官起訴書有關被告丙○○部分之記載。並補述：證據補充被告丙○○於本院準備程序
    及審理時之自白（見本院卷第131、139頁）。
二、按本件被告所犯為死刑、無期徒刑、最輕本刑3年以上有期
    徒刑以外之罪，亦非屬高等法院管轄之第一審案件，其於準
    備程序中先就被訴事實為有罪之陳述，經告知簡式審判程序
    之旨，並聽取檢察官、被告之意見後，本院合議庭依刑事訴
    訟法第273條之1第1項之規定裁定進行簡式審判程序，是本
    案之證據調查，依同法第273條之2規定，不受同法第159條
    第1項、第161條之2、第161條之3、第163條之1及第164條至
    第170條所規定證據能力認定及調查方式之限制；並得依同
    法第310條之2之準用同法第454條之規定製作略式判決書，
    合先敘明。
三、上揭犯罪事實，業據被告丙○○於本院審理時坦承不諱，且有
    附件所載證據可以為證，被告丙○○之自白核與事實相符，本
    件事證明確，被告丙○○之犯行堪以認定，應依法論科。
四、論罪科刑：
　㈠按刑法妨害秩序罪章之第149、150條於民國109年1月15日修
    正公布，並自同年月17日生效施行，本次修法理由略以：「
    ㈠隨著科技進步，透過社群通訊軟體（如LINE、微信、網路
    直播等）進行串連集結，時間快速、人數眾多且流動性高，
    不易先期預防，致使此等以多數人犯妨害秩序案件規模擴大
    ，亦容易傷及無辜。惟原條文中之『公然聚眾』，司法實務認
    為必須於『公然』之狀態下聚集多數人，始足當之；亦有實務
    見解認為，『聚眾』係指參與之多數人有隨時可以增加之狀況
    ，若參與之人均係事前約定，人數既已確定，便無隨時可以
    增加之狀況，自與聚眾之情形不合（最高法院28年度上字第
    621號、92年度台上字第5192號判決參照）。此等見解範圍
    均過於限縮，學說上多有批評，也無法因應當前社會之需求
    。爰將本條（指第149條）前段修正為『在公共場所或公眾得
    出入之場所』有『聚集』之行為為構成要件，亦即行為不論其
    在何處、以何種聯絡方式（包括上述社群通訊軟體）聚集，
    其係在遠端或當場為之，均為本條之聚集行為，且包括自動
    與被動聚集之情形，亦不論是否係事前約定或臨時起意者均
    屬之。因上開行為對於社會治安與秩序，均易造成危害，爰
    修正其構成要件，以符實需。㈡為免聚集多少人始屬『聚眾』
    在適用上有所疑義，爰參酌組織犯罪防制條例第2條第1項及
    其於106年4月19日修正之立法理由，認三人以上在公共場所
    或公眾得出入之場所實施強暴脅迫，就人民安寧之影響及對
    公共秩序已有顯著危害，是將聚集之人數明定為三人以上，
    不受限於須隨時可以增加之情形，以臻明確…（以上就第150
    條之修法理由亦同）」、「㈠倘三人以上，在公共場所或公
    眾得出入之場所聚集，進而實行強暴脅迫（例如：鬥毆、毀
    損或恐嚇等行為）者，不論是對於特定人或不特定人為之，
    已造成公眾或他人之危害、恐懼不安，應即該當犯罪成立之
    構成要件，以符保護社會治安之刑法功能…。㈡實務見解有認
    本條之妨害秩序罪，須有妨害秩序之故意，始與該條之罪質
    相符，如公然聚眾施強暴脅迫，其目的係在另犯他罪，並非
    意圖妨害秩序，除應成立其他相當罪名外，不能論以妨害秩
    序罪（最高法院31年度上字第1513號、28年度上字第3428號
    判決參照）。然本罪重在安寧秩序之維持，若其聚眾施強暴
    脅迫之目的在犯他罪，固得依他罪處罰，若行為人就本罪之
    構成要件行為有所認識而仍為本罪構成要件之行為，自仍應
    構成本罪，予以處罰。㈢參考我國實務常見之群聚鬥毆危險
    行為態樣，慮及行為人意圖供行使之用而攜帶兇器或者易燃
    性、腐蝕性液體，抑或於車輛往來之道路上追逐，對往來公
    眾所造成之生命身體健康等危險大增，破壞公共秩序之危險
    程度升高，而有加重處罰之必要，爰增訂第二項…（指第150
    條）」。查本件被告丙○○與共犯等人在戊○○所經營之汽車修
    配廠前聚集，該處為供公眾通行之處，自屬公共場所，被告
    丙○○與共犯等人，攜帶可供凶器使用之鐵棒3支，共同毆打
    被害人，所為已危害安寧且造成附近民眾恐慌不安，足認被
    告丙○○所為，主觀上具有妨害秩序之犯意，客觀上已屬妨害
    秩序之行為，揆諸上開立法說明，已合乎刑法第150條第1項
    之要件。
　㈡核被告丙○○所為，係犯刑法第150條第1項後段、第2項第1款
    之在公共場所聚集三人以上，攜帶凶器，下手實施強暴罪。
    本案考量被害人所受之傷勢不重且與被告達成和解，爰不依
    刑法第150條第2項之規定加重其刑。
  ㈢刑法第150條之罪，係為保護社會整體秩序、安全，屬於國家
    法益，並非個人法益，縱行為人施以強暴脅迫之客體有數人
    ，惟侵害國家法益仍屬單一，僅成立單純一罪。又本件犯罪
    構成要件須聚集三人以上，性質上屬於聚合犯，並應以在場
    共同實施或在場參與分擔實施犯罪之人為限，而依刑法條文
    有「結夥三人以上」者，其主文之記載並無加列「共同」之
    必要（最高法院79年度台上字第4231號判決意旨參照），是
    本條文以「聚集三人以上」為構成要件，應為相同解釋，方
    為適論。而共犯在學理上，有「任意共犯」與「必要共犯」
    之分，前者指一般原得由一人單獨完成犯罪而由二人以上共
    同實施之情形，當然有刑法總則共犯規定之適用；後者係指
    須有二人以上之參與實施始能成立之犯罪而言。且「必要共
    犯」依犯罪之性質，尚可分為「聚合犯」與「對向犯」，其
    二人以上朝同一目標共同參與犯罪之實施者，謂之「聚合犯
    」，如刑法分則之聚眾施強暴脅迫罪、參與犯罪結社罪、輪
    姦罪等是，因其本質上即屬共同正犯，故除法律依其首謀、
    下手實施或在場助勢等參與犯罪程度之不同，而異其刑罰之
    規定時，各參與不同程度犯罪行為者之間，不能適用刑法總
    則共犯之規定外，其餘均應引用刑法第28條共同正犯之規定
    （最高法院81年度台非字第233號判決意旨參照）。依上所
    示本案被告自毋庸引刑法第28條共同正犯之規定，附此敘明
    。
　㈣爰以行為人之責任為基礎，審酌被告丙○○不思以和平方式解
    決他人間之紛爭，僅因甲○○在電話中與戊○○發生口角，竟在
    上開公共場所，聚集三人以上共同為上開犯行，除造成被害
    人受傷外，並已造成公眾或他人之恐懼不安，影響人民安寧
    及危害公共秩序，所為確屬不該。惟考量被告丙○○犯後坦認
    犯行，犯後態度尚非惡劣，兼衡其與共犯等人，已經和告訴
    人達成和解，有臺南市佳里區調解委員會調解筆錄附卷可稽
    （見調偵卷第4頁），並考量被告涉案參與程度、素行、於
    本院審理中陳明之智識程度、家庭經濟生活狀況（見本院卷
    第139、140頁）等一切具體情狀，量處如主文所示之刑，並
    諭知如易科罰金，以1千元折算1日之折算標準，以示懲儆。
　㈤扣案之鐵棒1支，為同案被告己○○所有，為被告與共犯等人犯
    罪所用之物，已依刑法第38條第2項前段之規定於共犯己○○
    等人判決中宣告沒收；其餘之鐵棒已經被告己○○丟棄，業據
    被告己○○供明在卷(見警卷第12頁)，爰均不再於本案中為沒
    收之宣告。
據上論斷，應依刑事訴訟法第273條之1第1項、第299條第1項前
段、第310條之2、第454條第2項，刑法第150條第1項後段、第2
項第1款、第41條第1項前段，刑法施行法第1條之1第1項，判決
如主文。　　　
本案經檢察官 粟威穆 提起公訴，檢察官 丁○○ 到庭執行職務。
　
中　　華　　民　　國　　111 　年　　7 　　月　　8 　　日
　　　　　　　　　刑事第三庭  法　官　蔡直青
以上正本證明與原本無異
如不服本判決應於收受本判後20日內向本院提出上訴書狀，並應
敘述具體理由。其未敘述上訴理由者，應於上訴期間屆滿後20日
內向本院補提理由書狀（均須按他造當事人之人數附繕本）「切
勿逕送上級法院」。
  　　　　　　　　　　　　　　書記官　鄭瓊琳
中　　華　　民　　國　　111 　年　　7 　　月　　8 　　日
附錄本案論罪科刑法條：　
中華民國刑法
第 150 條
①在公共場所或公眾得出入之場所聚集三人以上，施強暴脅迫者
  ，在場助勢之人，處1年以下有期徒刑、拘役或10萬元以下罰
  金；首謀及下手實施者，處6月以上5年以下有期徒刑。
②犯前項之罪，而有下列情形之一者，得加重其刑至二分之一：
一、意圖供行使之用而攜帶兇器或其他危險物品犯之。
二、因而致生公眾或交通往來之危險。
附件：
臺灣臺南地方檢察署檢察官起訴書
                                   110年度調偵字第2481號
　　被　　　告　甲○○　男　20歲（民國00年0月0日生）
　　　　　　　　　　　　住臺南市○○區○○○00000號
　　　　　　　　　　　　國民身分證統一編號：Z000000000號
　　　　　　　　己○○　男　25歲（民國00年0月00日生）
　　　　　　　　　　　　住臺南市○○區○○路000號
　　　　　　　　　　　　國民身分證統一編號：Z000000000號
　　　　　　　　丙○○　（原名張芳斌）
                        男　25歲（民國00年0月0日生）
　　　　　　　　　　　　住臺南市○○區○○路000號
　　　　　　　　　　　　國民身分證統一編號：Z000000000號
　　　　　　　　乙○○　（原名孫春榮）
                        男　20歲（民國00年0月00日生）
　　　　　　　　　　　　住臺南市○○區○○00000號
　　　　　　　　　　　　國民身分證統一編號：Z000000000號
　　　　　　　　壬○○　男　20歲（民國00年0月0日生）
　　　　　　　　　　　　住臺南市○○區○○00號
　　　　　　　　　　　　國民身分證統一編號：Z000000000號
　　　　　　　　庚○○　男　25歲（民國00年0月00日生）
　　　　　　　　　　　　住臺南市○○區○○000號
　　　　　　　　　　　　國民身分證統一編號：Z000000000號
上列被告因妨害秩序等案件，業經偵查終結，認應提起公訴，茲
將犯罪事實及證據並所犯法條分敘如下：
　　　　犯罪事實
一、甲○○前於民國110年2月7日17時許，因細故與戊○○口角，竟
    心生不滿，與之相約至戊○○經營、位於臺南市○○區○○里00號
    之汽車修配廠前（下稱本件地點）之公共場所談判，並首謀
    以電話聯繫己○○前來。己○○再召集丙○○、乙○○、壬○○，並駕
    駛車牌號碼0000-00號自用小客車（下稱本件汽車）搭載，
    另攜帶鐵棒3支（下合稱本件鐵棒），與另行邀集而自行駕
    駛車牌號碼000-0000號自用小客車之庚○○，共同前往本件地
    點。
二、嗣甲○○、己○○、丙○○、乙○○、壬○○、庚○○（下合稱甲○○等6
    人），於110年2月7日21時許，先後抵達本件地點。迨甲○○
    與戊○○會談時，雙方一言不和，甲○○、己○○、丙○○、乙○○、
    壬○○乃共同基於攜帶兇器在公共場所聚集3人以上施強暴之犯
    意聯絡，庚○○則基於攜帶兇器在公共場所聚集3人以上施強暴
    助勢之犯意，聚集於上址，推由甲○○、丙○○、乙○○、壬○○以
    徒手拳打暨腳踹，及持本件球棒敲擊之方式，共同毆打戊○○
    ，其間己○○強行拖拉戊○○進入本件汽車，惟因戊○○掙扎而未
    果；庚○○則在場助勢。卒致戊○○受有頭部鈍傷合併擦傷、左
    側上臂暨大腿、背部挫傷之傷害。
三、嗣警據報到場，扣得本件鐵棒中之1支，復經調閱監視器後
    ，循線查悉。
四、案經戊○○訴由臺南市政府警察局佳里分局報告偵辦。
　　　　證據並所犯法條
一、證據清單暨待證事實
編號 證據名稱 待證事實 1 被告甲○○於警詢及偵查中之供述 坦承全部犯罪事實不諱。 2 被告己○○於警詢及偵查中之供述 否認犯行，辯稱：我未強拉戊○○進入本件汽車云云。惟上情業經戊○○、辛○○證述明確，其所辯不足採信。 3 被告丙○○於警詢及偵查中之供述 坦承全部犯罪事實不諱。 4 被告乙○○於警詢及偵查中之供述 坦承全部犯罪事實不諱。 5 被告壬○○於警詢及偵查中之供述 坦承全部犯罪事實不諱。 6 被告庚○○於警詢及偵查中之供述 坦承全部犯罪事實不諱。 7 證人即告訴人戊○○、目擊證人辛○○於警詢中之指述及偵查中之證述 全部犯罪事實。  目擊證人林哲維於警詢中之指述   現場暨蒐證照片2張、財團法人佳里奇美醫院診斷證明書各1份、車輛詳細資料報表2紙  8 扣押筆錄暨扣押物品目錄表1份 事實欄三之事實。 
二、論罪與沒收：
  ㈠核被告甲○○所為，係犯刑法（除另引之刑事訴訟法外，均同
    ）第150條第2項第1款、第1項後段之攜帶兇器在公共場所聚
    集3人以上首謀及下手實施強暴罪嫌；被告己○○、丙○○、乙○○、壬○○均係犯第150條第2項第1款、第1項後段之攜帶兇器
    在公共場所聚集3人以上下手實施強暴罪嫌；被告庚○○則係
    犯第150條第2項第1款、第1項前段之攜帶兇器在公共場所聚
    集3人以上施強暴助勢罪嫌；被告己○○另涉犯第304條第2項
    、第1項之強制未遂罪嫌。
  ㈡被告己○○以一行為觸犯上開攜帶兇器在公共場所聚集3人以上
    下手實施強暴罪，與強制未遂罪，為想像競合犯，應從一重
    依攜帶兇器在公共場所聚集3人以上下手實施強暴罪處斷。
  ㈢被告己○○、丙○○、乙○○、壬○○，就上開攜帶兇器在公共場所
    聚集3人以上下手實施強暴罪有犯意聯絡及行為分擔，請論
    以共同正犯。
  ㈣扣案之本件鐵棒中之1支，係被告己○○所有，供本件犯罪所用
    ，業據其供明在卷，請依第38條第2項之規定，宣告沒收之
    ；至其餘2支因未扣案，現仍存否未明，且非違禁物，本身
    亦無甚經濟價值，難認具刑法上之重要性，依第38條之2第2
    項規定，毋庸宣告沒收，併此指明。
三、至告訴暨報告意旨另認被告甲○○等6人就事實欄二所為，另涉
    有第277條第1項之傷害罪嫌。惟查：
  ㈠按告訴乃論之罪，其告訴經撤回者，應為不起訴處分，刑事訴
    訟法第252條第5款定有明文。
  ㈡被告甲○○等6人所涉上開罪嫌，依第287條前段之規定，須告
    訴乃論。茲告訴人戊○○業已撤回對被告甲○○等6人此部之告訴
    ，有請求撤回告訴狀在卷可稽。
  ㈢是就此本應為不起訴處分，惟因與前開起訴部分，具想像競合
    之裁判上一罪關係，爰不另為不起訴處分，併此敘明。
四、依刑事訴訟法第251條第1項提起公訴。
　　此　致
臺灣臺南地方法院
中　　華　　民　　國　 111　　年　　3 　　月　　31　　日
　　                          檢察官  粟  威  穆
本件證明與原本無異
中　　華　　民　　國　 111　　年　　4 　　月　　8 　　日
　　                          書記官  楊  娟  娟
附錄本案所犯法條全文：
中華民國刑法第150條
在公共場所或公眾得出入之場所聚集三人以上，施強暴脅迫者，
在場助勢之人，處 1 年以下有期徒刑、拘役或 10 萬元以下罰
金；首謀及下手實施者，處 6 月以上 5 年以下有期徒刑。
犯前項之罪，而有下列情形之一者，得加重其刑至二分之一：
一、意圖供行使之用而攜帶兇器或其他危險物品犯之。
二、因而致生公眾或交通往來之危險。